最高法院刑事判決　　　　　　九十六年度台上字第四六四五號
上　訴　人　甲○○
　　　　　　乙○○
　　　　　　　　　　10號
共　　　同
選任辯護人　王炳輝律師
上列上訴人等因違反證券交易法案件，不服台灣高等法院台南分
院中華民國九十六年六月二十日第二審更審判決（九十六年度重
金上更(一)字第二一二號，起訴案號：台灣台南地方法院檢察署九
十年度偵字第一四三二二號），提起上訴，本院判決如下：
    主  文
原判決撤銷，發回台灣高等法院台南分院。
    理  由
本件原判決撤銷第一審諭知上訴人甲○○、乙○○無罪之判決，
改判依刑法修正前關於連續犯之規定論處甲○○、乙○○共同連
續違反公司之董事獲悉發行股票公司有重大影響其股票價格之消
息時，在該消息未公開前，不得對在證券商營業處所買賣之股票
賣出之規定各罪刑（並諭知乙○○緩刑貳年），固非無見。
惟查(一)本件原判決認定甲○○為上櫃之東榮纖維工業股份有限公
司（下稱東榮公司）現任董事、懋輝實業股份有限公司（下稱懋
輝公司）之董事長，為證券交易法第一百五十七條之一第一項所
稱之公司內部人，其明知東榮公司自民國八十九年十月間起，已
營運不佳，股價急遽下跌，一再向銀行借款週轉，且該公司董、
監事所質押之股票有遭銀行陸續斷頭賣出，及該公司所保證之懋
輝公司財務狀況欠佳，恐有跳票之虞；上開訊息均屬有重大影響
公司股票價格之消息，甲○○在上開消息發布前，率先將其所有
之東榮公司股票陸續賣出二百三十五點一九八張；並於同一時間
內，將該重大消息告知乙○○後，代將乙○○名下之該公司股票
三十三張賣出，而有違反修正後證券交易法第一百五十七條之一
第一項第一款、第四款之犯行，應依同法第一百七十一條第一款
之規定予以處罰等情。但查九十一年二月六日修正公布之證券交
易法第一百五十七條之一規定「公司董事、監察人、經理人、持
有該公司股份超過百分之十以上之股東、基於職業或控制關係獲
悉消息之人、自上述人獲悉消息之人，獲悉發行股票公司有重大
影響其股票價格之消息時，在該消息未公開前，不得對該公司之
上市或在證券商營業處所買賣之股票，買入或賣出」，此即所謂
「內線交易」禁止之規定。但上開內部人所獲悉之消息，必於股
價有重大影響者，基於違反資訊公開及資訊平等取得原則始予以
禁制，如非屬於股價有重大影響之消息，既與股價無所影響，即
與「內線交易」之規定有別。查證券交易法第二十五條之規定：
公開發行股票公司於登記後，應將其董事、監察人、經理人及持
有股份超過股份總額百分之十之股東，所持有之本公司股票種類
及股數，向主管機關申報並公告之；同條第四項並規定：第一項
之股票經設定質權者，出質人應即通知公開發行公司，公開發行
公司應於其質權設定後五日內，將其出質之情形向主管機關申報
並公告之。而財政部證券暨期貨管理委員會九十二年五月二十一
日台財證一字第０九二０一二三０五五號函示：公開發行公司按
月於十五日前將上月公開發行公司全體內部人「質權設定及解除
登記」之情形彙總申報，連同公開發行公司內部人股權變動表一
併報會，東榮公司九十年三月及四月已申報股權變動表等情甚詳
（見第一審卷第九二、九三頁）。是該公司董監及配偶以股票質
借之情形為證管單位所公開揭示之消息。而東榮公司於九十年三
月二十九日在財團法人中華民國證券櫃檯買賣中心股市觀測站公
告之內容，係指「……有關（同年月）二十八日董監及配偶申報
持股轉讓之情事，由於銀行將質押股票賣出，未知會當事人董監
事，而依規定，內部人董監事賣出持股依法要申報轉讓，在此情
不得已又須合法之情況下，遂向主管機關申讓持股，希望外界了
解、體諒。經查本公司內部人於上週（90.03.19─90.03.23）並
無主動賣出持股及買入任何股票情事。至於市場有內部人持股賣
出之情事，據悉可能是金融機構因股票質押之斷頭賣出。……」
等情，上開股市觀測站公告之內容，係指公司董監質押股票遭銀
行斷頭，為符合規定遂向主管機關申讓持股，則上開公告內容，
是否為公司內部人始得知悉之重大信息及該訊息是否符合上開第
一百五十七條之一，或證券交易法施行細則第七條所定九款之之
規定要件，未見原審詳加審認剖析，遽依證券交易法第一百七十
一條第一款之規定論罪，自有調查職責未盡及理由不備之違誤。
(二)認定犯罪事實所憑之證據，其為訴訟上之證明，必須達於一般
人均可得確信其為真實而無可懷疑之程度，始可據為被告有罪之
證明，倘若犯罪之證明尚未達於此一程度，遽採為犯罪之依據，
即難謂為適法。查原判決以上訴人等於東榮公司向上開股市觀測
站所公告有關該公司所保證之懋輝公司財務狀況欠佳，有關該公
司跳票之傳聞之消息揭露前出售股票，認有違反證券交易法第一
百五十七條之一第一項第一款之規定，依同法第一百七十一條第
一款之規定予以處罰，係以東榮公司就上開背書保證之重大消息
，未事先於董事會議決，而於上訴人等出售三百餘張股票後，始
被迫召開董事會予以追認，又以上開公告消息與上訴人等出售股
票之時間相距甚短，應非純屬巧合等情為上訴人等犯罪之論據。
但又認定甲○○雖參與東榮公司八十九年九月二十八日、同年十
月六日、九十年一月六日、同年三月二十一日之董監事聯席會議
，但該各次會議只通過為充實營運資金，擬向金融機構辦理短期
貸款融資、外銷貸款、短期綜合性貸款融資、增貸調降財L/C 外
銷貸款融資、客票融資、C/P 保證融資等項，並未議決有關該公
司分別為懋輝公司及聯億公司辦理背書保證新台幣（下同）四千
一百五十七萬六千元及二千零五十六萬九千元等項目，迨九十年
四月六日始召開董事會，追認上開背書案，認無直接證據證明甲
○○知悉上開重大消息等語，其理由說明已有矛盾，如依前段理
由所述之事證，該等證據之為訴訟上之證明，是否已達於一般人
均可得確信其為真實而無可懷疑之程度，亦非無疑。且上開懋輝
公司財務狀況欠佳，有關該公司跳票之傳聞，究為真實之事實，
或僅止於傳聞。如僅止於傳聞，則該等傳聞是否為於股價有重大
影響之消息，亦有調查審認之必要。上訴人等上訴意旨指摘原判
決不當，尚非全無理由，應認仍有撤銷發回更審之原因。
據上論結，應依刑事訴訟法第三百九十七條、第四百零一條，判
決如主文。
中　　華　　民　　國　九十六　年　　八　　月　 三十 　日
                      最高法院刑事第四庭
                          審判長法官  莊　登　照
                                法官  黃　一　鑫
                                法官  林　秀　夫
                                法官  徐　昌　錦
                                法官  許　錦　印
      本件正本證明與原本無異
                                      書  記  官
中　　華　　民　　國　九十六　年　　九　　月　　四　　日
                                                      Ｑ
